臺灣板橋地方法院交通事件裁定　　　 100年度交聲字第1735號
原處分機關　交通部公路總局臺北區監理所
異　議　人
即受處分人　丁其輝
上列異議人即受處分人因違反道路交通管理處罰條例案件，對於
交通部公路總局臺北區監理所民國100 年5 月12日北監自裁字第
裁40-TA0000000號處分聲明異議，本院裁定如下：
    主      文
原處分撤銷。
丁其輝不罰。
    理      由
一、原處分意旨略以：異議人即受處分人丁其輝所有之車牌號碼
    6869-YT 號自用小客車，於民國100 年3 月27日中午12時34
    分許，在臺11線143.5 公里處，因有駕駛人行車速度，超過
    規定之最高時速60里以上之違規行為，經警逕行舉發。嗣原
    處分機關於100 年5 月12日，以異議人違反道路交通管理處
    罰條例第43條第4 項規定，裁處異議人吊扣汽車牌照3 個月
    。
二、本件聲明異議意旨略以：異議人於100 年4 月6 日向原車主
    鄭仙文購買車牌號碼6869-YT 號自用小客車，辦理過戶時，
    監理站人員並未告知有吊扣牌照之情事，原車主亦未告知。
    其就該自用小客車有何違規情事，完全不知，倘若知悉有吊
    扣牌照之情事，其將拒絕辦理過戶手續，爰依法聲明異議，
    請求撤銷原處分等語。
三、按汽車駕駛人，駕駛汽車行車速度，超過規定之最高時速60
    公里以上者，處新臺幣6,000 元以上24,000元以下罰鍰，並
    當場禁止其駕駛；汽車駕駛人有該款行為者，並吊扣該汽車
    牌照3 個月，道路交通管理處罰條例第43條第1 項第2 款、
    第4 項定有明文。而依道路交通管理處罰條例第43條第4 項
    文義以觀，其吊扣汽車牌照之對象係「違規之汽車牌照」，
    並無違規汽車駕駛人應與汽車所有人為同1 人始能吊扣汽車
    牌照之限制。考其立法目的係慮及汽車所有人擁有支配管領
    汽車之權限，對於汽車之使用方式、用途、供何人使用等，
    得加以篩選控制，非無擔保其汽車之使用者具備法定資格及
    駕駛行為合於交通管理規範之義務，否則無異縱容汽車所有
    人放任其所有之汽車供人恣意使用，徒增道路交通之風險，
    殊非事理之平。再觀該條文立法過程，原草案為「汽車所有
    人，明知汽車駕駛人有第1 項第1 款、第2 款及第3 項之行
    為，而不予禁止駕駛者，並吊扣該汽車牌照3 個月；經受吊
    扣牌照之汽車再次提供為違反第1 項第1 款或第3 項行為者
    ，沒入該汽車；前項規定，推定汽車所有人為明知」；惟因
    主管機關交通部認要如何推定汽車所有人為「明知」，在執
    行實務上有困難，而建議修改為現行條文，此有立法院第5
    屆第6 會期交通委員會第6 次全體委員會紀錄可參。是以道
    路交通管理處罰條例第43第1 項第2 款、第4 項關於吊扣汽
    車牌照之處分，應係針對汽車所有人所設之特別規定，自不
    得僅以汽車所有人已依道路交通管理處罰條例第85條第1 項
    規定指出汽車之實際使用人即遽認無道路交通管理處罰條例
    第43第1 項第2 款、第4 項規定適用之餘地；然上開吊扣汽
    車牌照之特別規定，究屬行政義務違反之處罰，而條文或立
    法過程，並未排除行政罰法第7 條第1 項「違反行政法上義
    務之行為非出於故意或過失者，不予處罰」及道路交通管理
    處罰條例第85條第4 項推定過失等規定之適用，是汽車所有
    人自仍得經由舉證證明其無故意及過失而免罰。故縱汽車駕
    駛人與汽車所有人非同屬1 人，亦應依同條第4 項規定對於
    汽車所有人處以吊扣汽車牌照3 個月處罰，惟可舉證不罰（
    臺灣高等法院暨所屬法院98年法律座談會刑事類提案第21號
    研討結果參照）。從而，上開吊扣汽車牌照之特別規定，既
    是針對汽車所有人於提供汽車與他人駕駛之前，未能以有效
    方法監督、防範駕駛人於占有汽車後為危險駕駛行為加以處
    罰，究其本質，乃屬行政義務違反之處罰，仍應以汽車所有
    人有故意容任或過失未善盡防範行為為處罰之前提要件。
四、經查：
（一）車牌號碼6869-YT 號自用小客車於100 年3 月27日中午12
      時34分許，在臺11線143.5 公里處，因有駕駛人行車速度
      ，超過規定之最高時速60里以上之違規行為，經臺東縣警
      察局交通警察隊於100 年4 月6 日掣單逕行舉發，嗣該自
      用小客車原車主鄭仙文不服舉發提出申訴，原處分機關乃
      於100 年5 月12日依道路交通管理處罰條例第43條第4 項
      之規定，裁處異議人即受處分人丁其輝吊扣汽車牌照3 個
      月乙節，有臺東縣警察局100 年4 月6 日東警交字第TA00
      00 000舉發違反道路交通管理事件通知單、新竹區監理所
      交通違規案件陳述單、交通部公路總局臺北區監理所100
      年5 月12日北監自裁字第裁40-TA0000000號裁決書各1 份
      在卷可稽，應堪認定。
（二）次查，受處分人辯稱其非於上開時、地，駕駛前開自用小
      客車，而有行車速度，超過規定之最高時速60公里以上之
      駕駛人乙節，核與該自用小客車原車主鄭仙文陳稱：本件
      違規當時，該自用小客車係由伊駕駛等語相符，有本院公
      務電話紀錄1 紙在卷可查。再者，上開自用小客車原係鄭
      仙文所有，受處分人於100 年4 月1 日向鄭仙文購買該自
      用小客車，並於同年月6 日向臺北區監理所登記乙情，有
      汽車買賣合約書、汽車車籍查詢及汽車車主歷史查詢各1
      紙在卷可查。從而，本件違規當時，該自用小客車之車主
      亦非受處分人甚明。則受處分人既非駕駛該自用小客車違
      規之駕駛人，亦非本件違規當時該自用小客車之所有人，
      則其於取得上開車輛所有權前，當無從對該汽車駕駛人之
      危險駕駛行為，負有監督防範危險發生之責任，即無從認
      定其有何「故意容任或過失未善盡防範行為」之違反行政
      法上義務之行為，揆諸前開說明，即無從依道路交通管理
      處罰條例第43條第1 項第2 款、第4 項規定，吊扣其汽車
      牌照3 個月。
（三）原處分機關雖援引道路交通管理處罰條例第85條第2 項規
      定：「本條例之處罰，其為吊扣或吊銷車輛牌照者，不因
      處分後該車輛所有權移轉、質押、租賃他人或租賃關係終
      止而免於執行。」，認仍應吊扣受處分人汽車牌照3 個月
      。然查，道路交通管理處罰條例第85條第2 項之立法目的
      ，係為防杜汽車所有人於車輛違規後，以移轉所有權、質
      押、租賃他人等方式，脫免罰則，如汽車所有人於處分作
      成後，始以移轉所有權等方式，冀圖規避吊扣、吊銷車輛
      牌照之行政處罰，即應受前揭條文之制約，而使該處分效
      力及於繼受取得汽車所有權之人。而前揭條文既曰「處分
      後」，應指處分機關之「裁決後」，始有其適用餘地，亦
      即本條規範類型係指處分機關為吊扣或吊銷車輛牌照裁罰
      處分後，受處分人再將該車輛所有權移轉之情形而言。而
      本件裁決書之處分時間為100 年5 月12日，受處分人係同
      年4 月6 日取得該自用小客車之管領使用權限。則異議人
      於處分作成前即已取得該車輛所有權，循據上揭說明，尚
      與道路交通管理處罰條例第85條第2 項規定情形不同，並
      無該條項規定之適用。
五、綜上所述，本件受處分人並非本件違規時之汽車駕駛人，亦
    非該時該車輛之所有人，本件復無道路交通管理處罰條例第
    85條第2 項規定之適用。原處分機關依道路交通管理處罰條
    例第43條第4 項之規定裁處吊扣汽車牌照3 個月，與法即有
    未合。受處分人聲明異議為有理由，爰將原處分撤銷，並為
    不罰之諭知。
據上論斷，應依道路交通事件處理辦法第19條前段，裁定如主文
。
中    華    民    國   100    年    8     月    31    日
                    交通法庭    法  官  謝梨敏
上列正本證明與原本無異。
如不服本裁定，應於裁定送達後五日內敘明抗告理由，向本院提
出抗告狀。
                                書記官  林怡君
中    華    民    國   100    年    8     月    31    日